臺灣臺北地方法院刑事判決
111年度審易字第536號
公  訴  人  臺灣臺北地方檢察署檢察官
被      告  蘇家明



上列被告因侵占遺失物案件，經檢察官提起公訴（110年度偵字
第36499號），本院判決如下：
    主    文
蘇家明犯侵占離本人所持有之物罪，處罰金新臺幣捌仟元，如易
服勞役，以新臺幣壹仟元折算壹日。
未扣案犯罪所得沒收之，於全部或一部不能沒收或不宜執行沒收
時，追徵其價額。
    犯罪事實
一、蘇家明於民國110年9月25日下午6時8分許，因欲返回其居所
    ，而在臺北市○○區○○○路0段000號「捷運龍山寺站」前，搭
    乘由欣欣客運股份有限公司司機殷立德所駕駛車牌號碼000-
    00號、路線為1路之營業大客車（下稱本案公車），上車時
    見該公車乘客座椅上遺留有1支銀色手機【為殷立德所有，
    於休息時間遺忘在該處；廠牌：SAMSUMG，價值新臺幣（下
    同）2萬5,000元】，竟意圖為自己不法之所有，基於侵占離
    本人所持有之物之犯意，拾起該支手機裝入口袋而侵占入己
    ，復於同日下午6時12分許，在臺北市萬華區「和平中華路
    口站」下車離去。嗣殷立德發覺遺失上開手機遂調閱車內監
    視器檔案，並報警處理，始悉上情。
二、案經殷立德訴由臺北市政府警察局萬華分局報請臺灣臺北地
    方檢察署檢察官偵查起訴。
    理    由
一、本件認定事實所引用之卷證資料（包含人證、書證、物證，
    詳下述及者），並無證據證明係公務員違背法定程序所取得
    ，與本案亦有自然之關連性，公訴人、被告迄至本案言詞辯
    論終結，均不爭執該等卷證之證據能力，亦未提出關於證據
    能力之聲明異議，本院認引為證據為適當，是依刑事訴訟法
    第159條之5等規定，下述認定事實所引用之證據方法均有證
    據能力。
二、認定本案事實之證據及理由：
　　訊據被告蘇家明矢口否認有何侵占離本人所持有之物犯行，
    辯稱：時間過很久，我年紀大已經忘記了，我自己沒有手機
    ，也沒有拿告訴人殷立德的手機，現在手機很便宜我何必侵
    占，檢察官只聽告訴人指述，且公車車內監視畫面不夠清楚
    ，何況也有其他人坐在相同公車座位，告訴人卻指認我，我
    倒楣…我因為年紀大，會尿失禁，所以告訴人看監視器看到
    我換位置、又中途下車，就以為是我拿，請求為無罪諭知等
    語。經查：
　㈠被告於110年9月25日下午6時8分許，因欲返回其臺北市中正
    區廈門街147巷15號住家，而在臺北市○○區○○○路0段000號「
    捷運龍山寺站」前，持其記名敬老悠遊卡（外觀卡號000000
    0000號，晶片卡號000000000號），刷卡搭乘由欣欣客運司
    機即告訴人所駕駛本案公車，復於同日下午6時12至13分間
    ，在臺北市萬華區「和平中華路口站」下車離去等情，有證
    人即告訴人於偵、審時指證（見偵卷第55至57頁；本院卷第
    56至58頁），及本案公車營運交易明細查詢、悠遊卡股份有
    限公司之悠遊卡個人資料、悠遊卡股份有限公司之區間交易
    紀錄、本案公車之監視錄影光碟、勘驗報告及畫面翻拍相片
    等件在卷可稽（見偵卷第25、27、29至30、65至73頁），並
    經本院當庭勘驗前揭公車車內監視錄影光碟無訛（見本院卷
    第51至56、77至83頁之勘驗筆錄、畫面擷圖），復為被告所
    不否認，是此部分事實，首堪認定。
　㈡被告固以前詞置辯，然查：
　⒈告訴人於偵、審均一致證稱：我是公車駕駛，所駕駛公車路
    線的起迄站是萬華長順街至信義區松仁路…當天出車前我曾
    於傍晚5點半坐在乘客座位上休息吃飯，吃完就出車、把自
    己的銀色手機掉在座位上…車程結束後我發現手機不見，就
    調車內行車紀錄器看是誰撿走我手機，看到穿條紋上衣的被
    告從龍山寺站一上車坐到那個座位，便將椅子上手機撿起放
    入他口袋，馬上換位子坐，後來開始把玩他撿到的手機，但
    一般人撿到手機應該要交給司機…事發第二天我用GOOGLE定
    位，顯示我的手機位在經緯度座標(25.000000000.519559)
    即臺北市○○區○○街00巷0○00號【註：該經緯度座標(25.0000
    00000.OOOOOO)，經本院依職權以google map搜尋之地址乃
    「臺北市○○區○○街000巷0號」，雖與告訴人所述地址稍有出
    入，但均在被告居家相鄰周邊，詳後述】…我連續三天定位
    都是如此、都在廈門街附近，第四天手機就沒電了，警察說
    有去幫我找，但當時僅憑定位尚無法特定樓層…我當時根本
    不知道被告是誰，定位就剛好在他家附近等語（見偵卷第19
    至21、56至57頁；本院卷第55至57、62頁）。
　⒉又依本院當庭勘驗監視錄影畫面之結果（見本院卷第51至56
    、77至83頁之勘驗筆錄、畫面擷圖），確可看見被告於110
    年9月25日下午6時8分許，持其記名敬老悠遊卡（外觀卡號0
    000000000號，晶片卡號000000000號），在「捷運龍山寺站
    」刷卡搭乘本案公車，且在上車時，先於同日時9分許挑選
    畫面左側座位坐下，右手則往向該座位右側角落延伸，再以
    右手將不明物體數度塞入右側口袋，旋於同日時10分許更換
    至另一側的座位，復於同日6時11分至12分期間，從其右側
    口袋中掏出約略為灰銀色之不明物體（大小約莫相當一支手
    機）檢視、翻轉，嗣於同日下午6時12至13分間，在臺北市
    萬華區「和平中華路口站」（註：此站距離被告居所尚有14
    至18分鐘車程，本院卷第71頁）下車離去。再依被告的記名
    敬老悠遊卡查詢結果（見偵卷第27至29頁），顯示被告於同
    年月日下午6時13分從本案公車下車後，又隨即於同日時33
    分許搭乘相同路線（亦即，跟本案公車一樣都是1路）的另
    一輛公車，迄至同日時41分才下車，返回其臺北市中正區廈
    門街147巷15號居所。
　⒊而承前所述，告訴人所有銀色手機嗣經google定位結果，無
    論係由告訴人查得之「臺北市○○區○○街00巷0○00號」抑或本
    院依職權查得之「臺北市○○區○○街000巷0號」以觀（見本院
    卷第73至75、76-1至76-2頁），均係位在距離被告居所腳程
    不到1分鐘的地方，已顯見原本放置在本案公車上的告訴人
    手機，確於被告返家後出現在被告居所甚為鄰近之處。再佐
    以被告自承：這張搭公車的記名悠遊卡都是我自己使用，我
    沒有自己的手機…我不知道監視畫面中我襯衫口袋裝的是甚
    麼物品等語（見偵卷第57頁；本院卷第55至56、58頁）。則
    徵諸上開脈絡，益見被告於本案公車上把玩之物體應為告訴
    人之銀色手機無訛，堪認其確有侵占離本人持有之物之犯意
    與犯行無訛；且按侵占罪為即成犯，於持有人將持有他人之
    物變易為所有之意思時，即行成立（最高法院67年台上字第
    2662號判例要旨參照），故被告本案罪責尚不因警方事後有
    無到其家中搜索尋獲該手機而有異。
　⒋基上，本案事證明確，被告所辯委難憑採，其犯行洵堪認定
    ，應予依法論科。
三、論罪科刑：
　㈠核被告所為，係犯刑法第337條之侵占離本人所持有之物罪。
　㈡爰審酌被告於搭乘由告訴人所駕駛本案公車時，在公車座位
    上拾獲告訴人遺失在該處之銀色手機1支，竟未思交予警方
    處理或供失物招領，反侵占入己，侵害他人之財產權，犯後
    否認，參以告訴人到庭表示：被告剛開始偵查中還不承認監
    視畫面是自己，每次講的都不一樣，對我而言被告態度不佳
    ，全盤否認，但手機定位是鐵證不容抵賴，請求加重量刑等
    語（見本院卷第62頁），兼衡被告年事已高（75歲有餘）、
    退休、經濟狀況小康之生活狀況，高中畢業之智識程度，暨
    犯罪之動機、目的、手段、侵占物品價值非鉅等一切情狀，
    量處如主文所示之刑，並諭知易服勞役之折算標準。
四、沒收：
  　按犯罪所得，屬於犯罪行為人者，沒收之，於全部或一部不
    能沒收或不宜執行沒收時，追徵其價額；犯罪所得，包括違
    法行為所得、其變得之物或財產上利益及其孳息。刑法第38
    條之1第1項前段、第3項、第4項分別定有明文。查告訴人所
    遺失手機1支，屬其本案離本人所持有之物之犯罪所得，雖
    未扣案，仍應依前揭規定宣告沒收之，並於全部或一部不能
    沒收或不宜執行沒收時，追徵其價額。
據上論斷，應依刑事訴訟法第299條第1項前段，刑法第337條、
第42條第3項前段、第38條之1第1項前段、第3項，刑法施行法第
1條之1第1項，判決如主文。
本案經檢察官顏伯融偵查起訴，檢察官羅嘉薇、黃思源到庭執行
職務。　　
中　　華　　民　　國　　111 　年　　6 　　月　　28　　日
　　　　　　　　　刑事第二十一庭法　官　歐陽儀
上正本證明與原本無異。 
如不服本判決應於收受送達後20日內向本院提出上訴書狀，並應
敘述具體理由；其未敘述上訴理由者，應於上訴期間屆滿後20日
內向本院補提理由書（均須按他造當事人之人數附繕本）「切勿
逕送上級法院」。告訴人或被害人如對於本判決不服者，應具備
理由請求檢察官上訴，其上訴期間之計算係以檢察官收受判決正
本之日期為準。 因疫情而遲誤不變期間，得向法院聲請回復原
狀。
                                書記官  程于恬
中　　華　　民　　國　　111 　年　　6 　　月　　29　　日
附錄本案論罪科刑法條全文：
中華民國刑法第337條（侵占遺失物罪）：
意圖為自己或第三人不法之所有，而侵占遺失物、漂流物或其他
離本人所持有之物者，處一萬五千元以下罰金。